臺灣桃園地方法院行政訴訟判決　
110年度交字第538號
原      告  陳春揚  
被      告  桃園市政府交通事件裁決處
                      設桃園市○○區○○路00號7至8樓
代  表  人  張丞邦    住同上
訴訟代理人  黃一鳴律師
上列當事人間交通裁決事件，原告不服被告民國110年10月22日
桃交裁罰字第58-D1OF40491號裁決，提起行政訴訟，本院判決如
下：
    主  文
原告之訴駁回。
訴訟費用新臺幣參佰元由原告負擔。
    事實及理由
壹、程序部分
一、本件原告不服被告於民國110年10月22日以桃交裁罰字第58-
    D1OF40491號裁決書（下稱原處分）所為之裁決，向本院提
    起撤銷訴訟，依兩造書狀所述各節及卷內資料所示，本件事
    證已臻明確，本院認無經言詞辯論之必要，爰依行政訴訟法
    第237 條之7 之規定，不經言詞辯論而為判決。
貳、實體部分
一、事實概要：原告於110年9月4日15時18分許，騎乘之車牌號
    碼000-000號普通重型機車（下稱系爭機車），行經桃園市
    桃園區大興西路二段與蓮埔街口時，面對圓形紅燈號誌仍超
    越停止線駛至路口機車待轉區再左轉駛往蓮埔街，為桃園市
    政府警察局桃園分局（下稱舉發機關）埔子派出所員警當場
    攔停並以掌電字第D1OF40491號舉發違反道路交通管理事件
    通知單舉發其違反道路交通管理處罰條例（下稱道交條例）
    第53條第1項規定，並載明應於110年10月4日前到案。被告
    於110年10月22日認其於上開時、地有「駕車行經有燈光號
    誌管制之交岔路口闖紅燈」之違規事實明確，乃依道交條例
    第53條第1項、第63條第1項第3款規定，以原處分裁處原告
    罰鍰新臺幣（下同）1,800元，並記違規點數3點，原處分並
    於同日送達予原告。原告不服原處分，於110年11月17日向
    本院提起本件行政訴訟。
二、原告起訴主張：員警所在位置並無法目擊路口停止線，無法
    判斷號誌與標線，影像中系爭機車之位置與路口停止線有14
    公尺之遠，系爭機車在黃燈號誌時通過停止線後就以不到8
    公里之慢速駛往待轉區，時間與距離應屬合理。員警只以蓮
    埔街之號誌為綠燈，就認為原告在大興西路上通過停止線時
    為紅燈，應有違法等語。並聲明：原處分撤銷。
三、被告則以：
  ㈠按道交條例第4條第2項規定：「駕駛人駕駛車輛、大眾捷運
    系統車輛或行人在道路上，應遵守道路交通標誌、標線、號
    誌之指示、警告、禁制規定，並服從執行交通勤務之警察或
    依法令執行指揮交通及交通稽查任務人員之指揮。」、第53
    條第1項規定：「汽車駕駛人，行經有燈光號誌管制之交岔
    路口闖紅燈者，處新臺幣一千八百元以上五千四百元以下罰
    鍰。」、第63條第1項第3款規定略以：「汽車駕駛人有下列
    各款所列條款之一者，除依原條款處罰鍰外，並予記點：三
    、有…第五十三條…情形之一者，各記違規點數三點。」。復
    按道路交通安全規則第102條第1項第1款規定：「汽車行駛
    至交岔路口，其行進、轉彎，應依下列規定：一、應遵守燈
    光號誌或交通指揮人員之指揮，遇有交通指揮人員指揮與燈
    光號誌並用時，以交通指揮人員之指揮為準。」、道路交通
    標誌標線號誌設置規則第170條第1項前段規定：「停止線，
    用以指示行駛車輛停止之界限，車輛停止時，其前懸部分不
    得伸越該線」、第206條第1項第5款第1目規定：「行車管制
    號誌各燈號顯示之意義如左：五、圓形紅燈㈠車輛面對圓形
    紅燈表示禁止通行，不得超越停止線或進入路口。」。為促
    使駕駛人回歸於對標線之認知，同時兼顧執法技術層面與大
    眾接受程度，茲將面對圓形紅燈時超越停止線或闖紅燈之認
    定敘述如后提供參考：㈠車輛面對圓形紅燈時仍逕予穿越路
    口至銜接路段，含左轉、直行、迴轉及右轉（依箭頭綠燈允
    許行駛者除外）即視為闖紅燈之行為。㈡有繪設路口範圍者
    ：車輛無視於紅燈警示，有穿越路口之意圖，而車身已伸入
    路口範圍亦視同闖紅燈；若僅伸越停止線而未達路口範圍者
    ，則視為不遵守標線指示（可以處罰條例第六十條第三項之
    規定處分之）。㈢無繪設路口範圍者：以車輛無視於紅燈號
    誌，而有穿越路口之企圖，其車身並已伸越停止線並足以妨
    害其他方向人（若有行人穿越道）、車通行者亦以闖紅燈論
    處；若僅車身伸越停止線則以不遵守標線指示視之。㈣目前
    交岔路口已繪設網狀黃線區者暫以該範圍視作路口，未繪設
    者請公路主管機關依內政部警政署六十五年二月十六日警署
    交字第００二四九號函之規定視路況車況繪設路口範圍。㈤另
    路口設有照相設施者並請有關單位依會議結論之認定標準配
    合調整以更能明確認定(參照交通部82年4月22日交路字第00
    9811號函)。
  ㈡依舉發機關110年9月28日桃警分交字第1100060467函略以：
    「…旨案係本分局員警於110年9月4日15時18分，在桃園市桃
    園區大興西路二段與蓮埔街交岔路口執行勤務時，發現旨揭
    車輛紅燈時逕行闖越路口左轉進入蓮埔街，立即予以攔停依
    法製單(掌電字第D1OF40491號)舉發，本案舉發核無違誤…」
    。再依採證影片光碟內容，蓮埔街路口燈光號誌轉為綠燈(
    即大興西路二段行向燈光號誌為紅燈)後，原告騎乘系爭普
    通重型機車於路口燈光號誌仍為紅燈逕自超越停止線並左轉
    。準此，系爭車輛確有「駕車行經有燈光號誌管制之交岔路
    口闖紅燈」之違規行為甚明。且按「當場舉發」交通違規並
    不以攝影或照相存證為其要件，亦不以舉發錄影或照片為唯
    一之證明方法，若舉發員警係親眼見聞違規經過，並經以證
    人之身分具結後為證述，此員警證詞仍不失為證明方法之一
    種。若強求各種交通違規行為均需以照片為其裁罰依據，事
    實上殆不可行，蓋諸多違規行為之發生係難以預期，違規狀
    態稍縱即逝，無法期待舉發員警就一瞬間突發之交通違規行
    為，於發現後能即時攝影取證，事實上僅能仰賴舉發員警親
    身目睹所見為之，別無其他舉證之可能，復倘查無其他證據
    顯示本件舉發員警有誤認或故意構陷之情事，自難以舉發員
    警無法提出其他證據佐證，即認其所述不可採信。(參照臺
    灣臺中地方法院行政訴訟判決107年度交字第103號)再者，
    舉發機關員警之「目睹」為憑，然依道交條例第4條第2項規
    定：「駕駛人駕駛車輛或行人在道路上，應遵守道路交通標
    誌、標線、號誌之指示、警告、禁制規定，並服從執行交通
    勤務之警察或依法令執行指揮交通及交通稽查任務人員之指
    揮。」足見警察係屬道路交通事件之執行機關。警察既屬執
    勤機關，故其依據執勤當場觀察所得，據為交通裁罰之基礎
    ，本係國家機關執法之具體型態之一，自難貶抑簡化認其係
    屬員警個人之「目睹」而不足採信，此由道交條例第7條之2
    亦規定如有當場不能或不宜攔截之情形，得由執法機關「逕
    行舉發」等情，顯見員警依其「目睹」所視，本得作為裁罰
    之基礎，要無疑義。尤其交通違規之態樣眾多，若干違規行
    為本質上均屬瞬間（例如闖紅燈、違規轉彎、未使用方向燈
    、未繫安全帶等），客觀上自難要求執法員警採取科學儀器
    攝錄始得舉發，否則即失國家設置交通員警維持交通秩序之
    目的(參照臺灣臺中地方法院行政訴訟判決106年度交字第17
    3號) 。從而，本件舉發員警目睹原告於上開時、地駕駛系
    爭車輛有闖紅燈之違規情事，遂予以攔查並舉發違規並提供
    影片佐證，洵屬有據。交通警察製單舉發違反道交條例所列
    之違規事實，本質上為行政處分，係公務員基於職務上之權
    力，依法就特定之具體事件所為之具公法上效果之單方面行
    政行為，基於公務員為公法上行為具有公信力之原則，該行
    政行為當可被推定為真正，其據以依法處分之事實認定亦為
    正確無誤，本此公信原則，乃立法者賦予行政機關制定違反
    道路交通事件統一裁罰基準及處理細則，以達其維護交通秩
    序、安全之行政目的。系爭車輛因有「駕車行經有燈光號誌
    管制之交岔路口闖紅燈」之情，該當道交條例第53條第1項
    規定所定要件，原處分並無違誤等語置辯。並聲明：原告之
    訴駁回。
四、本件爭點：本件違規是否屬實？
五、本院之判斷：
  ㈠按汽車駕駛人，行經有燈光號誌管制之交岔路口闖紅燈者，
    處1,800元以上5,400元以下罰鍰；汽車駕駛人有第53條情形
    者，除依原條款處罰鍰外，並予記違規點數3 點，道交條例
    第53條第1 項、第63條第1 項第3 款分別定有明文。次按停
    止線，用以指示行駛車輛停止之界限，車輛停止時，其前懸
    部分不得伸越該線；行車管制號誌圓形紅燈之意義，係指車
    輛面對圓形紅燈表示禁止通行，不得超越停止線或進入路口
    ，道路交通標誌標線號誌設置規則第170 條第1 項前段、第
    206 條第5 款第1 目規定甚明。又按交通部82年4 月22日交
    路字第009811號函釋意旨認為：「為促使駕駛人回歸於對
    標線之認知，同時兼顧執法技術層面與大眾接受程度，茲將
    面對圓形紅燈時超越停止線或闖紅燈之認定敘述如後提供參
    考：( 1)車輛面對圓形紅燈時仍逕予穿越路口至銜接路段，
    含左轉、直行、迴轉及右轉（依箭頭綠燈允許行駛者除外）
    即視為闖紅燈之行為。」，上開函釋內容，除紅燈右轉部份
    ，因道交條例於94年12月28日修正增訂第53條第2項規定，
    而不再視為同條第1 項規定之闖紅燈外，其餘關於闖紅燈之
    認定標準，經核與該條例第53條第1項規定意旨無違，本院
    自得予以酌適用。
  ㈡本院依職權勘驗卷附採證光碟之結果略以：「影像為員警密
    錄器畫面，日期為『2021/09/04』，員警騎乘機車於蓮埔街巡
    邏，隨後接近大興西路口時，即靠路邊臨時停車，此時前方
    號誌為圓形紅燈。於『15：21：08』時，蓮埔街之路口號誌變
    為圓形綠燈，大興西路之車流停止，蓮埔街之車輛與對面加
    油站旁之待轉區機車進入路口通行。於『15：21：14』時，畫
    面右側出現一部搭載乘客之機車（下稱系爭機車）先直行進
    入路口至待轉區再接續左轉往蓮埔街而來，員警見狀即按鳴
    喇叭並揮手示意靠邊受檢，員警乃將迴轉並將其攔停，隨後
    即告知有紅燈左轉之違規，駕駛人辯稱紅燈前已經通過停止
    線，員警表示經認定其是在紅燈時才超過停止線並稍微行經
    待轉區後即左轉，並告知如不服可至監理站申訴，嗣即進行
    舉發程序。」，上開勘驗內容，業經本院製作勘驗筆錄並函
    達兩造命表示意見在卷可參（見本院卷第60至68頁) ，原告
    於111年4月7日收受上開勘驗筆錄，此有本院行政訴訟庭送
    達證書1紙可證（見本院卷第64頁），原告迄未表示意見，
    視同不爭執。而勘驗時所見畫面，亦與卷附擷取照片相符（
    見本院卷第49至51頁）。
  ㈢依勘驗內容所呈，蓮埔街之號誌變換為綠燈後，再經過6秒系
    爭機車始出現於路口。且在影片中所見系爭機車之行速亦屬
    正常，並非緩慢遲鈍，原告卻辯稱通過停止線後僅以不足8
    公里之時速行駛，與本院勘驗結果已有不符。又系爭機車若
    係在面對大興西路之黃燈或綠燈號誌時即通過停止線，亦不
    可能遲滯6秒之久才以通常行速出現在系爭路口，且大興西
    路之其他車輛亦均早已依序停止，其主張殊難採信。足認其
    在大興西路上進入路口前所面對之號誌已為圓形紅燈。準此
    ，原告於上開時、地駕駛系爭機車，行經燈光號誌管制之交
    岔路口有闖紅燈之情事，堪以認定。
六、綜上所述，原告於事實概要欄所載時、地，面對圓形紅燈號
    誌，仍駕車超越停止線闖越路口，自有行經有燈光號誌管制
    之交岔路口闖紅燈之情事。從而，被告依道交條例第53條第
    1 項、第63條第1 項第3 款（原處分漏載第3 款）規定，以
    原處分對原告裁處罰鍰1,800元，並記違規點數3 點，核無
    違誤。原告訴請撤銷原處分，為無理由，應予駁回。  
七、本件事證已臻明確，兩造其餘攻擊、防禦方法及所提證據，
    經核均與判決結果不生影響，爰不一一論列，併此敘明。
八、本件訴訟費用額確定為第一審裁判費300 元，爰依行政訴訟
    法第98條第1 項規定，由敗訴之原告負擔。
中　　華　　民　　國　　111 　年　　6 　　月　　2 　　日
                  行政訴訟庭　法　官　徐  培  元
上為正本係照原本作成。
如不服本判決，應於判決送達後20日內，向本院提出上訴狀並表
明上訴理由（原判決所違背之法令及其具體內容或依訴訟資料可
認為原判決有違背法令之具體事實），其未載明上訴理由者，應
於提出上訴後20日內向本院補提理由書（上訴狀及上訴理由書均
須按他造人數附繕本，如未按期補提上訴理由書，則逕予駁回上
訴），並應繳納上訴裁判費新臺幣750元。
中　　華　　民　　國　　111 　年　　6 　　月　　2 　　日
                              書記官  吳  文  彤